【裁判字號】    98,交簡上,73
【裁判日期】    981201
【裁判案由】    過失傷害
【裁判全文】
臺灣彰化地方法院刑事判決            98年度交簡上字第73號
上  訴  人  臺灣彰化地方法院檢察署檢察官
被      告  甲○○
上列上訴人因被告過失傷害案件，不服本院九十八年度交簡字第
一六七四號中華民國九十八年九月三十日第一審簡易判決（九十
八年度調偵字第三四二號），提起上訴，本院管轄之第二審合議
庭判決如下：
    主      文
原判決撤銷。
甲○○因過失傷害人，處拘役肆拾日，如易科罰金，以新臺幣壹
仟元折算壹日。緩刑貳年。
        事  實
一、甲○○於民國九十七年八月三十一日中午十二時許，駕駛車
    號四五０八─ＳＬ號自用小客車，沿彰化縣鹿港鎮臺十七線
    內側車道由東往西方向行駛，於行經臺十七線與海浴路口時
    ，理應注意車前狀況，隨時採取必要之安全措施及汽車行駛
    至交岔路口，轉彎車應讓直行車先行，而依當時情形，又無
    不能注意之情事，竟疏於注意對向適有由乙○○所駕駛，搭
    載丙○○、洪０晶、洪０琳、洪０誠等人之車號ＴＨ─四三
    三八號自用小客車，沿臺十七線內側車道由西往東方向駛來
    ，即貿然左轉，乙○○亦疏未注意車前狀況，二車皆避煞不
    及，遂發生碰撞，致乙○○受有右膝挫傷、丙○○受有胸壁
    挫傷合併淤血、頸部挫傷合併淤血、臀部、背部挫傷及尾胝
    骨骨折、洪Ｏ晶有左小腿挫傷、左腕挫傷、左前臂挫傷、洪
    Ｏ琳受有右小腿擦傷、胸壁挫傷、腹壁挫傷、洪Ｏ誠受有額
    頭及右下肢挫擦傷等傷害。甲○○與乙○○發生碰撞後，即
    留在現場，於有偵查犯罪職權之機關或個人發覺其犯罪前，
    自動向接獲報案惟未報明肇事人姓名而前往現場處理本件車
    禍之員警坦承肇事而自首，並主動接受裁判。
二、案經被害人乙○○、丙○○及被害人即少年洪Ｏ晶、兒童洪
    Ｏ琳、洪Ｏ誠之父乙○○訴請台灣彰化地方法院檢察署檢察
    官偵查起訴。
    理  由
一、訊據被告甲○○對於前揭過失傷害告訴人乙○○、丙○○、
    洪Ｏ晶、洪Ｏ琳、洪Ｏ誠之事實坦承不諱，核與證人即告訴
    人乙○○、丙○○於警詢證述情節甚詳，並有道路交通事故
    調查報告表（一）（二）、道路交通事故現場圖、長庚醫療
    財團法人嘉義長庚紀念醫院函、長庚紀念醫院嘉義分院診斷
    證明書、財團法人嘉義基督教醫院診斷證明書、財團法人天
    主教聖馬爾定醫院診斷證明書、彰化縣警察局道路交通事故
    肇事人自首情形紀錄表各一份及財團法人彰濱秀傳紀念醫院
    診斷書五份、照片八幀在卷可稽。
二、按轉彎車應讓直行車先行。但直行車尚未進入交岔路口，而
    轉彎車已達中心處開始轉彎，直行車應讓轉彎車先行；又汽
    車行駛時，駕駛人應注意車前狀況及兩車併行之間隔，並隨
    時採取必要之安全措施，道路交通安全規則第九十四條第三
    項、第一百零二條第一項第六款定有明文。本件被告本應遵
    守上開規定，且依當時情形，並無不能注意之情事，被告沿
    台十七線內側車道由東往西左轉海浴路行駛，且該路口並未
    設置有左轉專用時相號誌，與對向沿台十七線內側車道由西
    往東方向行駛亦疏未注意車前狀況之告訴人乙○○所應遵守
    之時相相同，被告左轉彎車竟未讓告訴人之直行車先行，致
    與告訴人乙○○駕駛之自小客車發生撞擊，是以被告就本件
    車禍之發生顯有過失，本案經送請臺灣省彰化縣區行車事故
    鑑定委員會及臺灣省車輛行車事故覆議鑑定安員會鑑定，亦
    均同此認定，此有臺灣省彰化縣區行車事故鑑定委員會九十
    八年七月二十日彰鑑字第０九八五六０一五八０號函覆之鑑
    定意見書及臺灣省車輛行車事故覆議鑑定委員會九十八年九
    月十五日覆議字第０九八六二０三三七八號函各一份在卷可
    參，又本件告訴人乙○○雖於行經行車管制號誌路口，亦疏
    未注意車前狀況，而對本件車禍之發生與有過失，惟告訴人
    雖對本件車禍之發生與有過失，然查被告之過失與告訴人之
    過失併合而為危害發生之原因時，仍不得阻其過失責任，最
    高法院二十三年上字第五二二三號判例意旨可資參照。而告
    訴人乙○○受有右膝挫傷、丙○○受有胸壁挫傷合併淤血、
    頸部挫傷合併淤血、臀部、背部挫傷及尾胝骨骨折、洪Ｏ晶
    有左小腿挫傷、左腕挫傷、左前臂挫傷、洪Ｏ琳受有右小腿
    擦傷、胸壁挫傷、腹壁挫傷、洪Ｏ誠受有額頭及右下肢挫擦
    傷等傷害，復有長庚醫療財團法人嘉義長庚紀念醫院函、長
    庚紀念醫院嘉義分院診斷證明書、財團法人嘉義基督教醫院
    診斷證明書、財團法人天主教聖馬爾定醫院診斷證明書各一
    份及財團法人彰濱秀傳紀念醫院診斷書五份附卷可憑，又被
    告之過失行為與告訴人乙○○、丙○○、洪Ｏ晶、洪Ｏ琳、
    洪Ｏ誠受傷間，具有相當因果關係，是以本件被告過失傷害
    犯行堪予認定。
三、核被告所為，係犯刑法第二百八十四條第一項前段之過失傷
    害罪。被告一過失行為，同時致告訴人乙○○、丙○○、洪
    Ｏ晶、洪Ｏ琳、洪Ｏ誠五人受有傷害，為想像競合犯，應依
    刑法第五十五條前段之規定，從一重處斷。又被告與告訴人
    乙○○發生碰撞後，被告即留在現場，於有偵查犯罪職權之
    機關或個人發覺其犯罪前，自動向接獲報案惟未報明肇事人
    姓名而前往現場處理本件車禍之員警坦承肇事而自首，並主
    動接受裁判，此業據被告陳明無訛，並有彰化縣警察局道路
    交通事故肇事人自首情形紀錄表一份在卷可稽，是以本件被
    告確有自首之情形，爰依刑法第六十二條前段自首之規定，
    減輕其刑。原審判決以被告過失傷害犯行事證明確，據以論
    罪科刑，固非無見，然原審未審酌被告有自首之情形，尚有
    違誤，上訴人即檢察官上訴意旨雖以原審量刑過輕為由提起
    上訴，而未指摘及此，惟原判決既有上述可議之處，自應由
    本院將原判決予以撤銷改判。爰審酌被告過失之情節、告訴
    人乙○○、丙○○、洪Ｏ晶、洪Ｏ琳、洪Ｏ誠五人所生之損
    害、被告已與告訴人乙○○、丙○○、洪Ｏ晶、洪Ｏ琳、洪
    Ｏ誠達成調解，此有嘉義縣新港鄉調解委員會調解筆錄一份
    在卷為憑及犯罪後之態度等一切情狀，量處如主文第二項所
    示之刑，並依刑法第四十一條第一項前段之規定諭知易科罰
    金之折算標準，以示懲儆。又被告前未曾受有期徒刑以上刑
    之宣告，此有臺灣彰化地方法院檢察署刑案資料查註紀錄表
    及臺灣高等法院被告前案紀錄表在卷可考，其因一時失慮，
    致罹刑典，且被告事後已與告訴人乙○○、丙○○、洪Ｏ晶
    、洪Ｏ琳、洪Ｏ誠等人調解成立，此有調解筆錄在按，被告
    經此教訓，應知警惕而無再犯之虞，所宣告之刑，認以暫不
    執行為適當，爰併予宣告緩刑二年，以勵自新。
據上論斷，應依刑事訴訟法第四百五十五條之一第一項、第三項
、第三百六十九條第一項前段、第四百五十二條、第二百九十九
條第一項前段，刑法第二百八十四條第一項前段、第五十五條前
段、第四十一條第一項前段、第六十二條前段、第七十四條第一
項第一款，刑法施行法第一條之一，判決如主文。
本案經檢察官陳建佑到庭執行職務。
中    華    民    國    98    年    12    月    1     日
                  臺灣彰化地方法院刑事第二庭
                          審判長法官  石馨文
                          法      官  羅永安
                          法      官  江彥儀
以上正本證明與原本無異。
本件不得上訴。
中    華    民    國    98    年    12    月    2     日
                          書  記  官  洪年慶
附錄本案論罪科刑法條全文：
中華民國刑法第284條
（過失傷害罪）
因過失傷害人者，處 6 月以下有期徒刑、拘役或 5 百元以下罰
金，致重傷者，處 1 年以下有期徒刑、拘役或 5 百元以下罰金
。
從事業務之人，因業務上之過失傷害人者，處 1 年以下有期徒
刑、拘役或 1 千元以下罰金，致重傷者，處 3 年以下有期徒刑
、拘役或 2 千元以下罰金。


司法院資訊處製作；財團法人民間司法改革基金會備份。
